臺灣嘉義地方法院交通事件裁定　九十六年度交聲字第二０五號
原處分機關　交通部公路總局嘉義區監理所嘉義市監理站
異　議　人
即受處分人　甲○○
上列異議人即受處分人因違反道路交通管理處罰條例案件，對於
交通部公路總局嘉義區監理所嘉義市監理站中華民國九十六年八
月十六日所為之處分（原處分案號：嘉監義裁字第裁七六Ｌ00
000000號），聲明異議，本院裁定如下：
    主  文
異議駁回。
    理  由
一、按汽車駕駛人飲用酒類後其吐氣所含酒精濃度超過每公升零
    點二五毫克以上者，不得駕車，道路交通安全規則第一百十
    四條第二款定有明文。復按汽車駕駛人駕駛汽車經測試檢定
    酒精濃度超過規定標準者，處新臺幣（下同）一萬五千元以
    上六萬元以下罰鍰，並當場移置保管該汽車及吊扣其駕駛執
    照一年，道路交通管理處罰條例第三十五條第一項第一款亦
    有明文。
二、原處分意旨略以：本件異議人即受處分人甲○○於民國九十
    五年六月二十九日晚間十時三十分許駕駛車牌號碼二W-四四
    八九號自用小貨車行經嘉義市○○路五七八號前，因不勝酒
    力撞擊由江枝永所有停放路旁之車牌號碼UV-四八七號大貨
    車，經警到場處理後，測得異議人呼氣酒精濃度每公升一點
    零一毫克，以其酒精濃度超過規定標準而舉發，嗣異議人公
    共危險刑事案件業經臺灣嘉義地方法院檢察署九十五年度偵
    字第五六一六號緩起訴處分諭知異議人緩起訴期間一年，異
    議人並應於緩起訴處分確定後四個月內，向指定之公益團體
    提供六十小時之義務勞務，該緩起訴處分經職權再議後已經
    臺灣高等法院臺南分院檢察署以九十五年度上職議字第二三
    三五號處分於九十五年八月十五日駁回再議確定在案，異議
    人已於指定期間內履行處分條件完畢，該緩起訴期間於九十
    六年八月十五日屆滿未經撤銷，因尚有科處行政罰之必要，
    原處分機關遂於九十六年八月十六日依道路交通管理處罰條
    例第三十五條第一項第一款，違反道路交通管理事件統一裁
    罰基準及處理細則，及違反道路交通管理事件統一裁罰基準
    表等規定，裁處異議人罰鍰四萬九千五百元及吊扣駕駛執照
    一年。
三、聲明異議意旨略以：異議人因本件飲酒駕車行為，已經檢察
    官緩起訴處分確定在案，並已履行緩起訴處分之附帶條件完
    畢，緩起訴期間屆滿未經撤銷，依行政罰法第二十六條規定
    ，應不得再處罰異議人，為此於法定期間內表示不服向本院
    交通法庭聲明異議等語。
四、經查：
  (一)異議人前揭違規、緩起訴處分並經確定，及其履行緩起訴處
    分條件完畢期間屆滿未經撤銷等事實，有卷附裁決書、緩起
    訴處分書、駁回再議之處分書、原處分機關查覆函及被告前
    案紀錄表在卷可憑，並經被告自承在卷，堪已認定。
  (二)按行政罰法第二十六條規定：「一行為同時觸犯刑事法律及
    違反行政法上義務規定者，依刑事法律處罰之。但其行為應
    處以其他種類行政罰或得沒入之物而未經法院宣告沒收者，
    亦得裁處之。前項行為如經不起訴處分或為無罪、免訴、不
    受理、不付審理之裁判確定者，得依違反行政法上義務規定
    裁處之。」，此即一事不二罰之原則，究其立法目的，係一
    行為同時觸犯刑事法律及違反行政法上義務規定時，因刑罰
    與行政罰同屬對不法行為之制裁，而刑罰之懲罰作用較強，
    故依刑事法律處罰即足資警惕時，基於比例原則，實無再處
    行政罰之必要。準此，行政機關得否科以與刑罰相類之行政
    罰（如本件罰鍰），端視該行為之刑事訴追或審判結果而定
    ，在刑事訴追、審判程序尚未終局確定前，行政機關自不得
    逕予裁罰，惟刑事案件如經檢察官為不起訴處分時，因無刑
    事處罰，自無一事不二罰原則之適用，行政機關仍得裁罰之
    。
  (三)再按行為人飲用酒類，其呼氣酒精濃度超過每公升零點五五
    毫克之標準而達不能安全駕駛之程度仍駕駛車輛者，因其行
    為不法之狀態已達應受刑罰制裁之程度，應構成刑法第一百
    八十五條之三之公共危險罪。異議人上揭酒醉駕車之行為，
    經移送檢察官偵辦後，雖經前開緩起訴處分確定在案，且緩
    起訴期間屆滿未經撤銷，惟參酌前揭行政罰法第二十六條第
    二項之規定，異議人之行為如經檢察官不起訴處分確定時，
    行政機關本得依行政法上義務規定裁罰，且行政罰法第二十
    六條第二項中所定「不起訴處分」之範圍，應包括「緩起訴
    處分」在內，蓋檢察官為緩起訴處分時，依刑事訴訟法第二
    百五十三條之二第一項規定對被告所為之指示及負擔，係一
    種特殊處遇措施，並非刑罰，其使被告免於訴追之法律效果
    ，則與「不起訴處分」效果相同，緩起訴處分性質上乃係一
    種附帶條件之不起訴處分，況案件經緩起訴處分確定，已確
    定同一行為並無刑事處罰，自無一事二罰之危險，自應比照
    不起訴處分，行政機關自得本於法定職權，基於公共利益及
    行政目的對違規者裁罰，此交通部九十五年七月七日所為交
    路字第０九五０００六九八六號函釋及法務部行政罰法諮詢
    小組第一次會議之見解亦同。
  (四)是原處分機關對異議人之酒駕行為，在異議人緩起訴處分確
    定並緩起訴期間屆滿，確定已無刑事處罰後，始依道路交通
    管理處罰條例第三十五條第一項第一款、違反道路交通管理
    事件統一裁罰基準及處理細則，及違反道路交通管理事件統
    一裁罰基準表等規定，裁處異議人四萬九千五百元罰鍰，揆
    諸前開規定及說明，於法並無不合，異議人以該裁決處分違
    反一事不二罰原則為由聲明不服，其辯自無可採。
  (五)至原處分機關於裁處罰鍰時同時諭知吊扣異議人駕駛執照一
    年之處分，經核此本與公共危險刑事案件所處之自由刑、罰
    金刑不同，乃原處分機關為達嚇阻酒後駕車，維護道路交通
    及用路人生命、身體安全所為之裁罰性不利處分，性質上屬
    於行政罰法第二條所指其他種類行政罰，其處罰性質與種類
    既不相同，復為道路交通主管機關維護道路交通安全所必要
    ，參酌司法院大法官會議第五０三號解釋意旨及行政罰法第
    二十六條第一項但書規定，原處分機關自得裁處之，異議人
    對此部分聲明不服，亦無理由。
五、綜上所述，異議人確有前揭違規行為，從而原處分機關依道
    路交通管理處罰條例第三十五條第一項第一款，違反道路交
    通管理事件統一裁罰基準及處理細則，及違反道路交通管理
    事件統一裁罰基準表等規定，裁處異議人罰鍰四萬九千五百
    元及吊扣駕駛執照一年，核無違誤，本件異議為無理由，應
    予駁回。
據上論斷，應依道路交通案件處理辦法第十九條，裁定如主文。
中　　華　　民　　國　九十六　年　十二　月　　十四　  日
                  　交通法庭  法  官  陳正昇
以上正本證明與原本無異。
如不服本裁定，應於送達後五日內，向本院提出抗告狀。（應附
繕本）
中　　華　　民　　國　九十六　年　十二　月　　十四　  日
                  　　　　　  書記官  侯麗茹
